臺灣宜蘭地方法院刑事判決　　　　　　　　　　　　　九十三年度易字第三七三號
　　公　訴　人　臺灣宜蘭地方法院檢察署檢察官
　　被　　　告　丙○○　男　二.
右列被告因恐嚇案件，經檢察官提起公訴（九十二年度偵字第一七三三號），本院判
決如左：
    主  文
丙○○無罪。
    理  由
一、公訴意旨略以：被告丙○○曾於民國（下同）八十八年間曾在告訴人乙○○之夫
    所經營之冷氣行擔任學徒，竟於九十二年三月八日十二時二十五分二十八秒時，
    基於為自己不法所有之意圖而自其使用之0000000000號行動電話，傳
    不來的話後果‧‧‧，還有帶一千元來！（下稱系爭簡訊）」之足使人心生畏怖
    之簡訊內容予告訴人乙○○，惟因告訴人乙○○未予理會而未能遂其犯行。因認
    被告丙○○涉犯刑法第三百四十六條第三項、第一項之恐嚇取財未遂罪嫌。
二、按犯罪事實應依證據認定之，無證據不得認定其犯罪事實，刑事訴訟法第一百五
    十四條第二項定有明文。又事實之認定，應憑證據，如未能發現相當證據，或證
    據不足以證明，自不能以推測或擬制之方法為裁判基礎；又認定不利於被告之事
    實，須依積極證據，苟積極證據不足為不利於被告事實之認定時，即應為有利於
    被告之認定，更不必有何有利之證據，最高法院四十年台上字第八六號、三十年
    上字第八一六號判例分別著有明文。次按，事實審法院對於證據之取捨，依法雖
    有自由判斷之權，然積極證據不足證明犯罪事實時，被告之抗辯或反證縱屬虛偽
    ，仍不能以此資為積極證據應予採信之理由。又證據之證明力，固屬於法院判斷
    之自由，惟證據之本身如有瑕疵，則在此瑕疵未能究明以前，遽採為有罪之根據
    ，即難謂為適法。且認定不利於被告之事實，須依積極證據，苟積極證據不足為
    不利於被告事實之認定時，即應為有利於被告之認定，更不必有何有利之證據。
    最高法院亦分別著有三十年上字第四八二號及三十年上字第八一六號判例足資參
    照。合先敘明。
三、公訴意旨認被告丙○○涉犯恐嚇取財罪嫌，無非係以：(一)告訴人乙○○之指述及
    卷附翻拍被告所傳送簡訊內容之照片九幀；(二)告訴人行動電話雙向通聯紀錄；(三)
　　被告矢口否認傳送系爭簡訊內容之辯詞，顯然悖離常情而無可採等情，為其主要
    論據。
四、經查：
  (一)按刑法第三百四十六條第一項恐嚇取財罪之構成，以犯人所為不法之惡通知達到
    於被害人，並足使其心生畏懼而交付財物為要件；亦即本罪之成立，係以行為人
    具有不法所有之意圖，以將來之惡害通知，或以現實之危害相加而未達於不能抗
    拒之程度，使被害人交付財物為犯罪構成要件。最高法院四十五年臺上字第一四
    五０號判例及該院九十三年度臺上字第三四二號判決意旨可供參酌。從而，觀諸
    告訴人乙○○係至九十三年六月二十三日再度接收被告丙○○傳送之簡訊時，方
    報警請求處理之客觀情狀，顯可認定其前於同年三月八日接獲系爭簡訊時，心理
    上並無畏懼甚明，公訴意旨亦同此認定。況告訴人於本院審理時以證人身分結證
    時，亦稱：其因未曾遭人拍攝裸照，故接收系爭簡訊時，並不知為何人傳送；又
    其曾回撥傳送簡訊之行動電話但未接通，另其夫雖回撥後即接通，但無人回話。
    其查看系爭簡訊之內容時並不覺害怕，僅認係屬無聊之簡訊等語綦詳，足見告訴
    人乙○○於九十二年三月八日十二時二十五分二十八秒接收自00000000
    00號行動電話所傳送：「老闆娘，我有妳裸照底片，妳要的話？請於下午二點
    到宜蘭火車站門口等！不來的話後果‧‧‧，還有帶一千元來！」之簡訊內容時
    ，主觀上僅認系爭簡訊應為不詳人士傳送之無聊訊息，除絲毫未加理會外，更與
    其夫皆有回撥該支行動電話號碼多次而欲查明究係何人傳送之舉措。準此以觀，
    告訴人顯未因接獲該通不知名人士所傳送，其認屬無稽之事之簡訊內容而有任何
    畏怖抑或恐懼之心理狀態，當稱灼然。本件參諸右開最高法院判例與判決意旨，
    既告訴人對所接收不詳人士所傳送不詳內容之簡訊後，絲毫未覺畏怖，更無交付
    財物之結果，是被告縱有傳送系爭簡訊內容予告訴人，其行為亦與刑法第三百四
    十六條恐嚇取財罪之構成要件顯屬有間，即難逕引該條罪名予之相繩。
  (二)至被告丙○○雖矢口否認有何傳送系爭簡訊內容予告訴人之犯行，並聲請傳喚證
    人甲○○到庭作證，然證人甲○○到庭證述各語，均為九十三年六月間發生之事
    ，要與本件九十三年三月八日發生之事實無涉且無任何關連，是證人甲○○所為
    之證詞，除無得執為認定被告有利之證據外，更徵被告所執辯解洵屬無由，委無
    可採。然積極證據不足證明犯罪事實時，被告之抗辯或反證縱屬虛偽，仍不能以
    此資為積極證據應予採信之理由，已見前述，是縱被告所辯皆無可取，但其所為
    亦核與刑法第三百四十六條恐嚇取財罪之構成要件不相契合；再經本院復查亦無
    其他積極證據抑或間接證據足資證明或補強被告丙○○有如公訴意旨所指之恐嚇
    取財未遂犯行，故基於禁止推定罪狀之法則，確保國家刑罰權之正確行使之目的
    下，公訴意旨所執之前開論據，固足使被告所涉罪嫌具有合理性之懷疑存在，然
    尚不足使其恐嚇取財之犯行符合該罪名之構成要件，亦不足以達致通常一般之人
    均不致有所懷疑，而得確信其為真實之程度，揆諸首揭判例意旨，因被告之犯罪
    嫌疑顯有不足，不能證明其犯罪，爰依法為被告丙○○無罪判決之諭知。
據上論斷，應依刑事訴訟法第三百零一條第一項前段，判決如主文。
本案經檢察官張鳳清到庭執行職務
中　　　華　　　民　　　國　　九十三　　年　　 十一 　　月　　二十四　　日
                                臺灣宜蘭地方法院刑事第三庭
                                    審判長法　官  黃  永  勝
                                          法  官  林  楨  森
                                          法  官  陳  嘉  年
右正本證明與原本無異。
如不服本判決，應於判決送達後十日內，向本院提出上訴狀。(應附繕本)
                                          書記官  詹  玉  惠
中　　　華　　　民　　　國　　九十三　　年　　 十一 　　月　　二十六　　日
